【裁判字號】    99,易,1737
【裁判日期】    991216
【裁判案由】    詐欺
【裁判全文】
臺灣高雄地方法院刑事判決              99年度易字第1737號
公  訴  人  臺灣高雄地方法院檢察署檢察官
被      告  黃健愉
選任辯護人  陳正男律師
            朱淑娟律師
            侯勝昌律師
被      告  黃永川
上列被告因詐欺案件，經檢察官提起公訴（98年度偵字第10026
號、第18676號），本院判決如下：
    主  文
黃健愉共同意圖為自己不法之所有，以詐術使人將本人之物交付
，處有期徒刑貳年陸月。
黃永川共同意圖為自己不法之所有，以詐術使人將本人之物交付
，處有期徒刑壹年，減為有期徒刑陸月，如易科罰金，以新臺幣
壹仟元折算壹日。
    事  實
一、黃健愉、黃永川、黃至明（通緝中）與陳明德（於民國98年
    6 月29日死亡，業經臺灣高雄地方法院檢察署檢察官以98年
    度偵字第10026 號為不起訴處分）均明知渠等無向國外銀行
    開立擔保信用狀（STANDBY LETTER OF CREDIT，又稱保證信
    用狀或備兌擔保信用狀，下稱擔保信用狀），以供他人持該
    擔保信用狀向融資銀行辦理融資貸款之能力。詎黃健愉、黃
    永川於95年4 月間得知「Golden Yield International Tr-
    ading CO, LTD 」之負責人薛合源計畫向英國供應商購買尿
    素，因資金不足，亟需國際性銀行出具擔保信用狀以資擔保
    後，竟與黃至明、陳明德共同基於意圖為自己不法所有之犯
    意聯絡，由黃健愉、黃永川於同年9 月間某日，在高雄國賓
    大飯店內，一同出面向薛合源佯稱：只要給付美金35萬元之
    開狀手續費，即有能力向國外銀行開立面額為美金2500萬元
    之擔保信用狀，擔保薛合源能順利向供應商購買尿素云云，
    致薛合源誤信為真陷於錯誤，於同年9 月24日，在台北市內
    湖區五角船板餐廳與黃健愉簽訂「尿素貿易合作協議書」（
    由黃永川所擬定），並陸續於95年9 月26日、同年10月12日
    、同年12月13日、同年12月18日、同年12月26日、同年12月
    28 日 匯款新臺幣（下同）300 萬元、96萬元、300 萬元（
    起訴書誤載為900 萬元）、645 萬4,000 元、9 萬7,938 元
    、50 萬 元，共計1401萬1, 938元（起訴書誤載為1651萬
    1,938 元）至黃至明所申請之台北富邦商業銀行股份有限公
    司鼓山分行（下稱台北富邦銀行）帳號為000000000000號帳
    戶內。其後，黃健愉復於96年1 月間某日，在高雄市○○路
    之王牌咖啡廳內，接續向薛合源詐稱：為盡力促成上開尿素
    協議順利接狀完成，其願以自己名義向薛合源借貸250 萬元
    交予黃至明作為手續費，並由黃永川擔任借款之保證人云云
    ，致薛合源陷於錯誤，於96年1 月27日，在台北某不詳地點
    ，與黃健愉簽訂借款250 萬元之借貸合約，並旋於同年月29
    日匯款250 萬元至黃健愉所指定之黃至明上開富邦銀行帳戶
    內。嗣於96年2 月間某日，黃健愉將黃至明、陳明德向香港
    上海匯豐銀行加拿大分行（下稱匯豐銀行）開立，編號為50
    893.FU.07-SBLC號（面額為美金2560萬元、開狀時間為96年
    2 月14日）之擔保信用狀影本1 紙掃瞄寄予薛合源，經薛合
    源向英國尿素供應商查詢結果，確認接狀銀行未收到此份信
    用狀，匯豐銀行亦未開立出該信用狀後，薛合源始知受騙。
二、案經薛合源告訴暨法務部調查局高雄市調查處報告臺灣高雄
    地方法院檢察署檢察官偵查起訴。
    理  由
壹、證據能力部分
一、按被告以外之人於偵查中向檢察官所為陳述，除顯有不可信
    之情況者外，得為證據，刑事訴訟法第159 條之1 第2 項定
    有明文。偵查中對被告以外之人所為之偵查筆錄，性質上係
    屬傳聞證據，惟現階段刑事訴訟法規定檢察官代表國家偵查
    犯罪、實施公訴，依法其有訊問被告之權，證人且須具結，
    而實務運作時，檢察官偵查中向被告以外之人所取得之陳述
    ，原則上均能遵守法律規定，不致違法取供，其可信度極高
    ，職是，本件證人薛合源、黃永川、蔡秉傑、紀華玲於偵查
    中檢察官以證人身分予以訊問，並經依法具結在卷，且無證
    據顯示檢察官在偵查時有不法取供之情形，亦查無證據顯示
    有顯不可信之情況。是揆諸前揭說明，上開證人於偵查中之
    證述，均具有證據能力。
二、次按被告以外之人於審判外之言詞或書面陳述，除法律有規
    定者外，不得作為證據；被告以外之人於審判外之陳述，雖
    不符刑事訴訟法第159 條之1 至同條之4 之規定，而經當事
    人於審判程序同意作為證據，法院審酌該言詞陳述或書面陳
    述作成時之情況，認為適當者，亦得為證據。當事人、代理
    人或辯護人於法院調查證據時，知有刑事訴訟法第159 條第
    1 項不得為證據之情形，而未於言詞辯論終結前聲明異議者
    ，視為有前項之同意，刑事訴訟法第159 條第1 項、第159
    條之5 分別定有明文。查本判決所引用之各項據以認定事實
    之傳聞證據，被告黃健愉、黃永川、辯護人及公訴人於本院
    言詞辯論終結前，均不爭執而未曾聲明異議，本院審酌該等
    言詞及書面陳述作成時之情況，並無出於任意性或不正取供
    ，或違法或不當情事，且客觀上亦無不可信之情況，堪認為
    適當，揆諸前開說明，依法均有證據能力，合先敘明。
貳、實體部分
一、訊據被告黃健愉、黃永川固坦承有於95年9 月間某日，一同
    出面向告訴人薛合源洽談開立擔保信用狀事宜，被告黃永川
    於擬定上開「尿素貿易合作協議書」後，由被告黃健愉於95
    年9 月24日持至台北與告訴人簽訂，又被告黃健愉於96年1
    月27日與告訴人簽訂借貸合約，由被告黃永川擔任保證人，
    告訴人均確實陸續匯款手續費合計1401萬1,938 元及借款
    250 萬元至黃至明上開台北富邦銀行帳戶內，嗣於96年2 月
    間，經告訴人向英國尿素供應商查詢結果，確認接狀銀行未
    收到擔保信用狀，匯豐銀行亦未開立該信用狀之事實，惟均
    矢口否認有何詐欺取財犯行，被告黃健愉辯稱：當初伊是向
    告訴人稱黃至明有能力開信用狀，伊只是出面介紹而已，因
    黃至明提供很多資料讓伊相信他有能力開立，伊也是被害人
    云云（見本院卷一第18頁至第18頁反、本院卷二第29頁）；
    被告黃永川辯稱：本案完全與伊無關，伊是基於朋友立場才
    幫被告黃健愉擬定上開「尿素貿易合作協議書」的，又因黃
    至明說要將擔保信用狀改為保付信用狀需額外付費，且告訴
    人稱已收到預備狀，伊為促成本件交易，才擔任借款保證人
    的云云（見本院卷一第20頁至第20頁反、本院卷二第29頁）
    。
二、 經查：
（一）告訴人計畫向英國供應商購買尿素，因資金不足，亟需國
      際性銀行出具擔保信用狀以資擔保，被告黃健愉知悉後，
      遂與被告黃永川於95年9 月間某日，一同出面與告訴人洽
      談開立擔保信用狀事宜，經被告黃永川擬定完成上開「尿
      素貿易合作協議書」後，由被告黃健愉於95年9 月24日持
      至台北交予告訴人簽訂，告訴人並陸續於95年9 月26日、
      同年10月12日、同年12月13日、同年12月18日、同年12月
      26日、同年12月28日匯款300 萬元、96萬元、300 萬元、
      645 萬4,000 元、9 萬7,938 元、50萬元，共計1401萬1,
      938 元至黃至明上開帳戶內。其後，被告黃健愉復於96年
      1 月27日與告訴人簽訂250 萬元之借貸合約，由被告黃永
      川擔任保證人，告訴人遂於同年月29日匯款250 萬元至黃
      至明上開帳戶內，嗣於96年2 月間，經告訴人向英國尿素
      供應商查詢結果，確認接狀銀行未收到上開編號為50893.
      FU.07-SBLC號之擔保信用狀，匯豐銀行亦未開立該信用狀
      等情，業據被告黃健愉、黃永川所不否認，核與告訴人於
      偵查、本院審理時之指述均相符（見96年度他字第6905號
      偵卷二第27頁至第28頁、本院卷一第36頁反至第42頁反）
      ，復有匯豐銀行擔保信用狀影本、陳明德95年9 月23日同
      意書、黃至明與Golden Yield International Trading
      CO, LTD 簽立之「尿素貿易合作協議書」、96年1 月23日
      「jamesbondone huang」與「sugu199 」奇摩電子郵件網
      頁資料及其附件、96年1 月24日、26日「debdenmoss」與
      「thomas tsai 」通信內容之電子郵件網頁資料、被告黃
      健愉與告訴人簽立之借貸合約、匯豐銀行96年3 月28日（
      96 ） 港匯銀總字第1401號函、台北富邦銀行96年3 月28
      日北富銀鼓山字第9660004500號函暨所附黃至明上開帳戶
      之開戶基本資料交易明細表、中國信託商業銀行95年9 月
      26日、10月12日、12月18日、12月26日、12月28日存摺類
      存款存入存根、國泰世華商業銀行95年12月13日匯出匯款
      回條、華南商業銀行96年1 月29日匯款回條聯（見法務部
      調查局高雄市調查站調查卷第9 頁、第14頁至第16頁、第
      55頁至第59頁、第64頁至第67頁反、97年度他字第4353號
      偵卷三第9 頁至第11頁、第13頁、第54頁至第56頁）在卷
      可稽，是此部分事實，應堪認定。
（二）被告黃健愉部分：
      1.證人即告訴人薛合源於偵查中證稱：伊本來就計畫要做
        尿素，只是缺乏資金，被告黃健愉就跟伊說他後面是三
        菱集團，他名下可動用資金有3 億美元以上等語（見96
        年度他字第6905號偵卷二第27頁）；於本院審理時復到
        庭證述：伊於95年9 月24日簽立「尿素貿易合作協議書
        」時，認為上載「黃至明」就是被告黃健愉，直至96年
        1 月間，在高雄市○○路之王牌咖啡廳見面時，才知道
        被告黃健愉不叫「黃至明」，黃至明是被告黃健愉的乾
        爹，之前都被被告黃健愉騙了，被告黃健愉當初到台北
        的時候，伊就問他「尿素貿易合作協議書」上所載的「
        黃至明」是否你本人，他答稱是他本人，所以伊才會認
        為被告黃健愉就是「黃至明」，被告黃健愉都自稱為「
        JAMES 」，被告黃永川都稱呼被告黃健愉為「董仔（台
        語音）」，雖然被告黃健愉有提供1 張3 億美元的資金
        證明給伊看，但那張是假的，另外，被告黃永川在高雄
        國賓飯店時，還有跟伊說「董仔」可以開得出來，因他
        是專門做這種的，被告黃健愉當時是說他自己有資金可
        以開，沒有提到要委託別人開立，伊是問過被告黃健愉
        是否就是「黃至明」，他說是，伊才簽立「尿素貿易合
        作協議書」的等語（見本院卷一第36頁反至第37頁反、
        第39頁至第40頁），核與證人紀華玲於偵查中證述：被
        告黃健愉都自稱為「黃總」，並使用英文名字「JAMES
        」，所以伊不確定他的中文名字是黃健愉或黃至明，他
        有告訴伊他在做STANDBY L/C ，95年9 月24日當天是「
        JAMES 」主動拿出「尿素貿易合作協議書」，甲方已簽
        名，告訴人就問「JAMES 」合約上簽名是否你本人所簽
        ，被告黃健愉說是他所簽，被告黃健愉都沒有說他是代
        理簽約，都一直強調是本人簽約等語；證人蔡秉傑於偵
        查中結證稱：95年9 月24日伊有聽到告訴人問「JAMES
        」合約上是否為你本人所簽，被告黃健愉回答是，伊一
        直都認為「JAMES 」是黃至明，是後來才發現「JAMES
        」是黃健愉，不是黃至明，伊一直都跟在告訴人旁邊聽
        他們交易等語（見98年度偵字第10026 號偵卷四第137
        頁至第138 頁）俱相符，參以證人黃永川於本院審理時
        到庭證稱：被告黃健愉與告訴人洽談本案時，伊有在的
        場合，黃至明均未在場，且因被告黃健愉都稱黃至明為
        總裁，因此不會稱呼名字，而在本案中，被告黃健愉係
        以自己名義為之，被告黃健愉都會說這個案子可以決策
        的他都會自己決定，不能決策的就要請示總裁，但伊沒
        有聽告訴人問被告黃健愉何人為總裁，後來告訴人有跟
        伊說他以為「尿素貿易合作協議書」上所載之甲方「黃
        至明」就是被告黃健愉，直至黃至明在王牌咖啡廳出現
        時，才知道黃至明另有其人，告訴人跟伊講這件事時，
        伊也很納悶，因伊一直以為告訴人跟被告黃健愉很熟等
        語（見本院卷一第64頁至第64頁反、第66頁反），是被
        告黃健愉與告訴人洽談擔保信用狀之開立事宜時，係立
        於當事人一方之地位，且於簽立上開「尿素貿易合作協
        議書」時，亦表明係甲方之「黃至明」，足認被告黃健
        愉係以其個人名義與告訴人為本件交易無訛。又被告黃
        健愉無能力開立擔保信用狀等情，業據被告自承在卷（
        見本院卷一第18頁反），核與證人黃永川於偵查中證述
        ：被告黃健愉沒有能力開擔保信用狀等語（見96年度他
        字第6905號偵卷二第46頁）；於本院審理時復證述：被
        告黃健愉對外稱他可以開立擔保信用狀，但被告黃健愉
        沒有能力開立，且伊從來都不認為被告有能力開立擔保
        信用狀，但被告黃健愉一直聲稱黃至明有能力開立等語
        （見本院卷一第63頁反至第64頁、第64頁反）相符，則
        被告黃健愉明知其無能力開立擔保信用狀，仍以詐術向
        告訴人騙稱其有能力為之，並自認為係「黃至明」本人
        ，致告訴人陷於錯誤而依其指示匯款事實欄一所載之金
        額至黃至明上開帳戶內，顯見被告黃健愉確有意圖為自
        己不法之所有，於上揭時、地向告訴人施用詐術，使其
        交付金錢而參與本件詐欺行為乙節，應堪採信。
      2.被告黃健愉雖辯稱：伊只是出面介紹而已，因黃至明有
        提供很多資料，讓伊相信他有能力開立擔保信用狀云云
        。然被告黃健愉係以其名義與告訴人洽談本件擔保信用
        狀開立事宜乙節，業如上述；又證人黃永川於本院審理
        時證稱：伊從以前任職興榮國際開發股份有限公司以來
        ，就不相信黃至明有能力開立擔保信用狀，被告黃健愉
        有拿出一些黃至明給他的文件給伊看，如在美國某州開
        出之3,000 萬美金匯票，伊看到這些文件並不當真，伊
        一位朋友黃清連也有看過該匯票，他也不當真，他覺得
        美國偏僻窮州不可能開得出3,000 萬美金的匯票，且黃
        至明的外型看起來畏首畏尾，談吐也不像是個金主等語
        （見本院卷一第64頁反），參以被告黃健愉自承：伊不
        清楚黃至明的經濟背景，也不知道黃至明是否有能力為
        他人代開信用狀，伊在本案發生之前，曾經委託黃至明
        開立過信用狀，不包括本案共委託4 次，但4 次都失敗
        ，沒有成功過，那4 次都是伊要的，黃至明的藉口很多
        ，其一是因伊以不實的項目向銀行詐騙額度，另一次是
        未能將土地設定擔保予黃至明，之後黃至明就稱開立擔
        保信用狀有風險，伊很容易會被銀行告，他就勸伊做鋼
        鐵貿易等語（見法務部調查局高雄市調查處調查卷第42
        頁、本院卷一第18頁至第19頁），復佐以被告黃健愉、
        黃至明於91年間因未能成功開立擔保信用狀予非凡波特
        有限公司，該公司總經理劉英賢已於92年間提起告訴，
        臺灣高雄地方法院檢察署檢察官並於93年4 月20日起以
        被告身分傳訊黃健愉等情，業經本院依職權調閱該案全
        卷核閱屬實（下稱前案），且有本院95年度易字第783
        號刑事判決、臺灣高等法院高雄分院96年度上易字第75
        3 號刑事判決各1 紙在卷可稽，則被告黃健愉既不清楚
        黃至明之經濟背景，且於本案發生前，委託黃至明開立
        之擔保信用狀均未曾成功，復已因黃至明未能成功開立
        擔保信用狀予非凡波特有限公司，而遭並列為共同被告
        ，顯見被告黃健愉至遲於93年、94年間即已知悉黃至明
        無開立擔保信用狀之能力等情，應足採信。
      3.再被告黃健愉復辯稱：因黃至明說幕後金主是利騰柱，
        並提供陳明德交付予黃至明之利騰柱在日本銀行存款20
        0 億日幣資金證明，伊有請人去日本查證過上載之地址
        ，該人回稱地址係在日本的黃金地段，且黃至明係在前
        案偵查庭中提出上開資金證明，若該證明是假的，可能
        涉及偽造的問題，所以伊才會相信黃至明的云云（見本
        院卷一第18頁反、第68頁、97年度他字第4353號偵卷三
        第88頁）。然證人黃永川於本院審理時到庭證稱：本案
        發生後，伊曾經問被告黃健愉是否確有去過日本查證，
        被告黃健愉說沒有等語（見本院卷一第67頁反）；另觀
        諸卷附陳明德交付予黃至明之日本住友銀行利騰柱200
        億日元之預金殘高（即存款餘額）證明書、台北駐日經
        濟文化代表處證明書、利騰柱85年3 月30日委任陳明德
        之委任狀各1 份（見法務部調查局高雄市調查處調查卷
        第31頁至第33頁），上開存款證明書所加註簽發日期係
        「平成7 年（即1995年，民國84年）2 月28日」、委任
        狀所載日期為「1996年3 月30日」，均非本案洽談開立
        擔保信用狀之民國95年、96年間可比，無從證明斯時是
        否仍有開立擔保信用狀之能力；況黃至明於前案中縱有
        上開陳明德提供之資金證明或委託書，仍無法成功開立
        擔保信用狀予非凡波特有限公司，而為劉英賢提告乙節
        ，被告黃健愉亦知之甚明，亦徵被告黃健愉於95年間，
        明知陳明德提供予黃至明之資金證明或委託書已無從成
        功開立擔保信用狀，其或黃至明均無向國外銀行開立擔
        保信用狀之能力與資力，竟仍向告訴人佯稱足資開立，
        致告訴人陸續交付如事實欄一所載之金錢，是被告黃健
        愉確有與黃至明、陳明德共同參與本件詐欺犯行，應非
        虛妄。
（三）被告黃永川部分：
      1.證人薛合源於本院審理時到庭證稱：伊是在高雄國賓飯
        店時，同一個場合同時認識被告黃健愉與黃永川，當時
        被告黃永川也知道伊準備要跟被告黃健愉談尿素合作的
        事情，談完後，被告黃永川有說他會回去擬書面的協議
        書，他也知道「尿素貿易合作協議書」的內容是要開立
        2,500 萬美元的擔保信用狀，因當時口頭協議時就有講
        清楚了，被告黃永川也有參與討論合約的細節要如何擬
        定，他還跟伊說被告黃健愉可以開得出擔保信用狀，因
        黃健愉是專門做這種的，又96年1 月間，伊又有與被告
        黃永川見面等語（見本院卷一第37頁、第38頁反至第40
        頁、第42頁反），參以被告黃永川自承：伊於95年間，
        是透過被告黃健愉介紹而認識告訴人的，因當時告訴人
        需要開信用狀，伊會協助被告黃健愉處理一些法律問題
        ，95年9 月24日簽訂之「尿素貿易合作協議書」是伊擬
        定的，是被告黃健愉請伊寫的，告訴人也有打電話給伊
        ，另96年1 月間，伊、被告黃健愉有在王牌咖啡廳與告
        訴人見面，商討如何解決未開立信用狀的問題等語（見
        96年度他字第6905號偵卷二第45頁反至第46頁、本院卷
        一第19頁反），復有尿素貿易合作協議書1 紙（見法務
        部調查局高雄市調查處調查卷第15頁至第16頁）在卷可
        查，足認被告黃永川知悉告訴人欲請求被告黃健愉開立
        擔保信用狀事宜，且於告訴人與被告黃健愉在高雄國賓
        大飯店及王牌咖啡廳洽談之場合中均有所參與，並為「
        尿素貿易合作協議書」之擬定等情，足堪認定。而被告
        黃永川於偵查、本院準備程序時均供承：被告黃健愉沒
        有能力開立擔保信用狀，但他對外都稱其幕後金主黃至
        明有能力開立擔保信用狀，伊也知道被告黃健愉在本案
        之前曾委託黃至明開立擔保信用狀，但均沒有成功過等
        語（見96年度他字第6905號偵卷二第46頁、本院卷一第
        20頁）；於本院審理時復稱：伊從來就不認為被告黃健
        愉有能力開立擔保信用狀，也不相信黃至明有能力開立
        擔保信用狀，因黃至明的外型看起來畏首畏尾，談吐也
        不像是個金主等語（見本院卷一第64頁反），則被告黃
        永川明知被告黃健愉、黃至明均無向國外銀行開立擔保
        信用狀之能力，竟仍於告訴人與被告黃健愉磋談信用狀
        開立之事宜時，參與合約之討論、代為擬定協議書，並
        向告訴人佯稱被告黃健愉有能力開立，致告訴人陷於錯
        誤而支付上開金錢，足見被告黃永川確有與被告黃健愉
        共同參與本件詐欺犯行乙節，應堪採信。被告黃永川辯
        稱其僅為局外人云云，顯係事後卸責之詞，無從可採。
      2.又證人薛合源於本院審理時到庭證述：伊在96年1 月間
        ，有在高雄市○○路王牌咖啡廳與被告黃健愉、黃永川
        見面，當天伊說伊有請友人「麥克」去查證是否有收到
        預告函，但伊的供貨商說他要的不是這一種，伊並沒有
        說供應商有收到預備狀，是因當時被告黃健愉、黃永川
        一直叫伊匯款，還說是真的，伊才會支付尾款的，且伊
        該付的錢都已經付了，被告黃健愉說還要伊再支付250
        萬元，但伊跟被告黃永川說伊已經不相信被告黃健愉了
        ，被告黃永川就說他要作擔保，是因為被告黃永川擔任
        保證人，伊才會借款給被告黃健愉，因伊已付錢了，當
        然會希望被告黃健愉開信用狀給伊等語（見本院卷一第
        37 頁 反至第41頁），參以被告黃永川自承：伊當時也
        很外行，在場的人也不清楚信用狀是什麼情形，都認為
        開立信用狀一定會先有預備狀，只要預備狀一到，正狀
        就會來，這是被告黃健愉、黃至明及告訴人教的等語（
        見本院卷一第67頁），復有借貸合約1 紙（見法務部調
        查局高雄市調查處調查卷第59頁）附卷可查，則被告黃
        永川既不知悉是否確有預備狀存在，且未經告訴人告知
        業已收受，為使告訴人再行支付250 萬元，竟改以擔任
        借款保證人之方式，致告訴人誤信被告黃永川為真而允
        諾借款；況果如被告黃永川所言與本案無涉，焉有明知
        被告黃健愉或黃至明均無能力開立擔保信用狀之下，仍
        無故擔任借款保證人，而需承擔日後借款人未能如期償
        還之風險？亦徵被告黃永川確有參與本件詐欺犯行無訛
        。是被告黃永川辯稱係為促成本件交易始任借款保證人
        云云，純屬飾卸之詞，亦非可採。
（四）綜上所述，被告黃健愉、黃永川上開所辯皆不足可採。從
      而，本件被告黃健愉、黃永川與黃至明、陳明德4 人共同
      對告訴人施用詐術，致告訴人陷於錯誤，而支付金錢之詐
      欺取財犯行，均事證明確，應俱予依法論科。
三、核被告黃健愉、黃永川所為，均係犯刑法第339 條第1 項詐
    欺取財罪。被告黃健愉、被告黃永川與黃至明、陳明德間，
    有犯意聯絡及行為分擔，均應論以共同正犯。又被告黃健愉
    、黃永川向告訴人詐稱有能力開立擔保信用狀，致告訴人陷
    於錯誤，陸續支付如事實欄一所示之金錢及250 萬元之借款
    ，係在密接之時間，侵害同一之法益，各行為之獨立性極為
    薄弱，且主觀上均係基於單一之詐欺取財犯意，為數個舉動
    之接續施行，合為包括之一行為予以評價，屬接續犯。爰審
    酌被告黃健愉、黃永川均正值壯年，不思以正途獲取所需，
    明知黃至明前未曾成功開立擔保信用狀，且業有相類似案件
    經偵辦中，知悉被告黃健愉與黃至明均無開立擔保信用狀之
    能力，竟仍利用告訴人亟需開立信用狀以融資貸款之機會，
    施以詐術，致告訴人陷於錯誤而匯款，惡性非輕，所為實皆
    不足取，且被告2 人犯後飾詞狡辯，毫無悔意，態度非佳，
    詐騙金額復高達1,000 餘萬元，迄未能與告訴人達成和解，
    或為任何之損害彌補，惟念及被告2 人均未曾因故意受有期
    徒刑以上刑之宣告，有臺灣高等法院被告前案紀錄表各1 紙
    在卷可按，素行尚佳，而被告黃永川雖參與本件詐欺犯行，
    惟尚非居於重要關鍵或主導之角色、地位，亦非雙方主要當
    事人之一，涉案情節較被告黃健愉為輕，復未能證明被告黃
    永川因本案有何利益可言，及渠2 人犯罪之動機、目的、手
    段、受害程度等一切情狀，分別量處如主文所示之刑以示懲
    儆。又被告黃永川犯罪時間係於96年4 月24日以前所為，合
    於中華民國九十六年罪犯減刑條例之規定，應依同條例第2
    條第1 項第3 款、第7 條之規定，減其宣告刑二分之一，並
    依該條例第9 條之規定，併諭知易科罰金之折算標準。至被
    告黃健愉犯罪時間雖在96年4 月24日之前，但其所犯為刑法
    第339 條之罪，且宣告刑已逾1 年6 月，依同條例第3 條第
    1 項第15款之規定，依法不予減刑。另扣案之匯款單、合作
    協議書等資料、信用狀草稿、電話簿、陳明德票據資料、信
    用狀協議書草稿、邱明志票據資料、銀行開狀協議書、作業
    程序範本、承諾書等資料、協議書等資料、中國建設銀行等
    資料、陳明德存摺、信用狀資料（一）、（二）、（三）、
    （四）、（五）、2006生活手機筆記本、HSBC相關資料、蕭
    志允相關費用、黃至明所開信用狀、黃至明提供日資證明書
    、黃至明收到黃健愉資金收據及合約等資料各1 份，雖為被
    告黃健愉或共犯黃至明、陳明德所有，然無證據證明與本件
    詐欺犯行有關或供前揭犯罪所用，亦非違禁物，爰均不予宣
    告沒收，附此敘明。
據上論斷，應依刑事訴訟法第299 條第1 項前段，刑法第28條、
第339 條第1 項、第41條第1 項前段，刑法施行法第1 條之1，
，中華民國九十六年罪犯減刑條例第2 條第1 項第3 款、第7條
、第9 條，判決如主文。
本案經檢察官鄧怡君到庭執行職務。
中    華    民    國    99    年    12    月    16    日
                  刑事第七庭    審判長法  官  陳  箐
                                      法  官  鄭峻明
                                      法  官  簡佩珺
以上正本證明與原本無異。
如不服本判決應於收受送達後十日內向本院提出上訴書狀，並應
敘述具體理由；其未敘述上訴理由者，應於上訴期間屆滿後二十
日內向本院補提理由書（均須按他造當事人之人數附繕本）「切
勿逕送上級法院」。
中    華    民    國    99    年    12    月    16    日
                                      書記官  蕭家玲
附錄犯罪科刑法條：
中華民國刑法第339條
（普通詐欺罪）
意圖為自己或第三人不法之所有，以詐術使人將本人或第三人之
物交付者，處5 年以下有期徒刑、拘役或科或併科1 千元以下罰
金。
以前項方法得財產上不法之利益或使第三人得之者，亦同。
前二項之未遂犯罰之。

司法院資訊處製作；財團法人民間司法改革基金會備份。
